臺灣桃園地方法院刑事判決　　　　　　 109年度易字第1224號
公　訴　人　臺灣桃園地方檢察署檢察官
被　　　告　楊志雄




輔　佐　人　侯明麗




上列被告因毀損案件，經檢察官提起公訴（109 年度偵續一字第
3 號），本院判決如下：
    主  文
楊志雄犯毀損他人物品罪，處拘役肆拾日，如易科罰金，以新臺
幣壹仟元折算壹日。
    事  實
楊志雄與陳立珍係分別居住在桃園市○○區○○路000 巷00號及
隔壁81號之鄰居，兩家長期相處不睦，楊志雄竟基於毀損他人物
品之犯意，於民國106 年8 月9 日凌晨0 時50分許出門走動後，
見四下無人之際，走回其桃園市○○區○○路000 巷00號住處庭
院，以不詳方式施力於兩家庭院間區隔之圍牆上鐵網所構成之花
架，將陳立珍庭院圍牆上之花盆弄倒，致花盆內之旺財樹及花盆
下方之仙人掌折斷，足以生損害於陳立珍。
    理  由
一、認定犯罪事實所憑證據及認定之理由：
    訊據被告楊志雄固坦承於案發時在場之事實，惟矢口否認有
    何毀損他人物品之犯行，辯稱：我當時有服用史蒂諾斯，所
    以我完全不知道發生何事，如果真的碰到盆栽我也不是故意
    的等語（見偵字卷第6 頁、審易字卷第92頁、易字卷第168
    頁），經查：
 ㈠ 被告與告訴人陳立珍係分別居住在桃園市○○區○○路000
    巷00號及隔壁81號之鄰居，兩家長期相處不睦，被告與告訴
    人之丈夫常嘉彥復於106 年8 月7 日上午8 時40分許發生口
    角糾紛，其因氣憤而拿鐮刀揮砍常嘉彥，再搶下常嘉彥手中
    圓鍬，並持該圓鍬揮擊常嘉彥頭部，致常嘉彥受有頭皮開放
    性傷口、右側膝部挫傷等傷害。另被告於同年月9 日凌晨0
    時50分許，在其位於桃園市○○區○○路000 巷00號住處庭
    院，以不詳方式施力於兩家庭院間區隔之圍牆上之花架，將
    告訴人住宅圍牆上之花盆弄倒，致花盆內之旺財樹及花盆下
    方之仙人掌折斷等事實，為被告於本院審理時所不爭執，並
    據證人即告訴人陳立珍於警詢、檢察事務官詢問及偵訊時就
    其與被告兩家長期相處不睦、案發前不久其丈夫遭被告所傷
    、案發後發現庭院盆栽遭毀損，並調閱住處庭院監視器等過
    程證述在卷，且有本院107 年度易字第858 號刑事判決、現
    場照片、監視器錄影畫面擷取照片在卷可考，復經本院於審
    理時就證人陳立珍住宅庭院及門口之監視器錄影畫面勘驗結
    果，雖僅有拍攝到被告、證人陳立珍住宅間圍牆及花架處出
    現被告之人影（被告歷次均自承人影為自己），而未拍攝到
    被告將證人陳立珍住宅圍牆上花盆弄倒之畫面，惟仍可見被
    告在其與證人陳立珍兩家間徘徊移動，而在被告移動過程，
    兩家間區隔之圍牆上花盆受到外力掉落（其餘的盆栽跟樹葉
    均未移動，僅該花盆較劇烈移動），此後被告才離開，故可
    推認該花盆掉落係被告所為，有本院審判程序之勘驗筆錄（
    含擷取照片）存卷可憑，上開事實，應可認定。
 ㈡ 被告雖以前詞置辯，然本院審理時就證人陳立珍住宅庭院及
    門口之監視器錄影畫面勘驗結果略以：⒈庭院畫面左上角盆
    栽（樹）與金爐旁，有露出手（臂）之人影（即被告，下同
    ）晃動，該人影從畫面左上方往畫面左下方移動，並在畫面
    左方停留，且左右晃動，從畫面左側往左下方移動，而離開
    監視器拍攝範圍，嗣黑影又出現於畫面左下方，在植栽後方
    由畫面左下方向左上方移動，（車輛經過）畫面左方有兩盆
    植栽立於區隔證人陳立珍住處與被告住宅之矮牆上，即受到
    外力掉落；⒉門口畫面有一身著白衣、藍白色花短褲、腳踩
    拖鞋、平頭之男子（即被告，下同）於12：48：03至12：48
    ：43站立於畫面中央在抽菸，其先從畫面中央慢步往畫面右
    側移動、停留，繼續抽菸，於12：50：05至12：50：16離開
    畫面，（車輛經過）於12：51：49至12：51：58有一聲巨大
    雜音後，畫面左下方的植栽有明顯受外力影響的晃動，該男
    子於12：52：36至12：53：01從畫面左方出現，向右方移動
    ，並停留在如左側，雙手抱在胸前直到影片結束等情，有本
    院審判程序之勘驗筆錄（含擷取照片）在卷可稽，可見被告
    於案發前即在證人陳立珍住宅門口不遠處抽菸，之後到兩家
    庭院間區隔之圍牆及花架處停留、徘徊，最後將證人陳立珍
    住宅圍牆上之花盆弄倒等情，而證人陳立珍住宅庭院為開放
    式，如欲毀損其庭院中之植栽，趁四下無人之際走近為之輕
    而易舉，然被告將證人陳立珍住宅圍牆上之花盆弄倒時，顯
    知悉監視器鏡頭所在，而躲藏於兩家間隔處鬼祟為之，實與
    一般智識正常毀損他人物品者於著手實施毀損他人物品犯行
    時，多會提高警覺或採取避險措施（例如避開監視器鏡頭拍
    攝之範圍）之情況相同，是依案發當時之監視器錄影畫面所
    呈影像，堪認被告辯稱其在案發時完全沒有意識到自己在從
    事何種行為，可能是服用史蒂諾斯安眠藥後產生夢遊行為云
    云，容與客觀事證未合，洵難採信。況被告於案發前甫與告
    訴人丈夫因口角糾紛、肢體衝突致告訴人丈夫受傷等情，業
    如前述，足認被告確有動機為上開犯行。
 ㈢ 被告於106 年3 月25日（案發前4 月多）在福田診所就診取
    得28錠28日藥量之史蒂諾斯藥物，直至同年8 月25日（案發
    後幾日）始再度至福田診所就診取得28錠28日藥量之史蒂諾
    斯藥物，且在同年月8 月25日就診時，完全未提及服用藥物
    副作用情形，在上開二次至福田診所就診期間，至天成醫院
    、德安聯合診所就診時，皆未開立史蒂諾斯藥物等節，有衛
    生福利部中央健康保險署函所附被告門診申請紀錄明細表、
    天成醫院、德安聯合診所函、被告於福田診所之病歷存卷可
    考（見偵續字卷第53頁、偵續一字卷第117 至121 、127 、
    129 頁），可見被告於案發前4 個多月，曾在福田診所取得
    28錠28日藥量之史蒂諾斯藥物，而該藥為每日睡前服用，目
    的為治療睡眠障礙，而依該開藥時間及藥錠數量，已難認該
    藥錠與被告本案毀損他人物品之行為有關，再以該藥錠量，
    顯見被告早已長時間未使用，卻於案發後幾日緊接至同一診
    所取得該藥物，真實動機顯有可疑；復證人即福田診所精神
    科醫師賴奕菁檢事官詢問中證述：被告於104 年2 月7 日起
    到福田診所就診，他失眠超過20年，我在替他診療前，他也
    是服用史蒂諾斯，並說效果良好，沒有任何副作用，所以我
    也一樣開史蒂諾斯給他，開藥物處方籤前都有問他服用後有
    無副作用，他都說沒有，到108 年1 月13日（案發後）來就
    診才主訴服用安眠藥物與飲酒後出現夢遊，與人發生糾紛完
    全沒有印象等語（見偵字卷第48頁反面），可見證人賴奕菁
    於案發前未聽聞到被告表示服用史蒂諾斯有副作用之狀況，
    亦即被告不曾主訴服用史蒂諾斯後，有無法控制其行為之情
    形，反係於案發後，才表示服用後出現夢遊情況，則被告於
    案發後向證人賴奕菁所述，恐係預期日後訴訟預留之伏筆，
    並不足採。故縱被告曾有因失眠而服用過史蒂諾斯藥物之情
    ，仍無從佐證被告前揭辯稱本案係其服用史蒂諾斯後產生夢
    遊現象，並於欠缺意識狀態下所犯等情屬實，自無從援為有
    利於被告之認定。
 ㈣ 至於證人賴奕菁於檢察事務官詢問時雖證稱：在醫學上，服
    用史蒂諾斯之後會產生無意識之行為是非常常見的現象，而
    楊志雄之前服用史蒂諾斯沒有產生副作用，之後卻又發生無
    意識的行為，也是極有可能發生的；而該藥物之副作用，除
    非必須要高度智能判斷的行為，否則一般反射性、平常的行
    為都有可能在無意識的狀態下進行，依監視器錄影畫面所示
    ，楊志雄當時在住處外道路上散步、抽菸，並且多次進出自
    家庭院，舉止自若、正常，都有可能是在無意識的狀態下進
    行等語（見偵續字卷第48頁反面至第49頁反面）；而史蒂諾
    斯藥劑於衛生福利部食品藥物管理署網頁固記載：服用此藥
    物後，如有「服用本品可能出現夢遊行為，例如開車、打電
    話及準備或食用食物」等情，然證人證人賴奕菁僅係就該藥
    物之副作用情況予以說明，並非能證明被告之實際狀況（例
    如親見被告於案發前不久確實曾服用開藥物），而該網頁亦
    此僅係服用此藥物「可能」發生之效應，非謂被告於案發前
    不久確實有服用該藥物，或服用此藥物後確有發生此效應，
    並致其行為時之精神狀態受影響，是尚難遽證人賴奕菁及該
    網頁資料為有利被告之認定。
 ㈤ 綜上所述，本案事證明確，被告上開犯行堪以認定，應依法
    論科。
二、論罪科刑
    核被告所為，係犯刑法第354 條之毀損他人物品罪。爰審酌
    被告不知理性處理與鄰居即告訴人間之糾紛，竟於上開時、
    地以不詳方式施力於兩家庭院間區隔之圍牆上之花架，將告
    訴人住宅圍牆上之花盆弄倒，而毀損告訴人所有之花盆內之
    旺財樹及花盆下方之仙人掌，其漠視他人財產權之情，應予
    非難，且其犯後猶飾詞狡辯，毫無悔意，兼衡其犯罪動機、
    目的、手段、素行、智識程度、未與告訴人和解或賠償及告
    訴人所受之損害等一切情狀，量處如主文所示之刑，並諭知
    易科罰金之折算標準，以資懲儆。
據上論斷，合依刑事訴訟法第299 條第1 項，判決如主文。
本案經檢察官吳佳美提起公訴，檢察官蔡宜均到庭執行職務。
中    華    民    國     110     年   10   月    26   日
                  刑事第五庭    法  官  陳郁融
以上正本證明與原本無異。
如不服本判決應於收受判決後20日內向本院提出上訴書狀，並應
敘述具體理由。其未敘述上訴理由者，應於上訴期間屆滿後20日
內向本院補提理由書(均須按他造當事人之人數附繕本)「切勿逕
送上級法院」。
                                書記官  許哲維
中    華    民    國   110    年    10    月    26    日
附錄本案論罪科刑法條全文
中華民國刑法第354 條
毀棄、損壞前二條以外之他人之物或致令不堪用，足以生損害於
公眾或他人者，處2 年以下有期徒刑、拘役或1 萬5 千元以下罰
金。